臺灣高雄地方法院刑事判決　　　　　　 94年度簡上字第739號
上　訴　人　臺灣高雄地方法院檢察署檢察官
上　訴　人
即　被　告　丙○○
選任辯護人　李慶榮律師
　　　　　　孫守濂律師
上列上訴人等因上訴人即被告妨害名譽等案件，不服本院高雄簡
易庭中華民國94年7 月25日94年度簡字第4262號所為第1 審判決
（聲請簡易判決處刑書案號：臺灣高雄地方法院檢察署94年度偵
字第1942號），提起上訴，本院管轄之第二審合議庭判決如下：
      主  文
上訴駁回。
      事  實
一、丙○○（原檢察官聲請簡易判決處刑書及原判決書誤載為莊
    德瑞）與丁○○同為高雄市○○區○○街「自由清境大樓」
    之住戶，於民國93年8 月15日13時40分許，在該大樓門口管
    理室附近因停車問題起爭執，丙○○竟以「臭你媽的B 、賤
    女人、爛女人、下三爛」等足以貶損名譽、人格及社會評價
    之言語公然侮辱丁○○後，復另行基於恐嚇丁○○安全之犯
    意，以對丁○○稱：「你給我小心一點」之加害生命、身體
    之事恐嚇丁○○，使丁○○心生畏懼，致生危害於丁○○之
    安全。
二、案經丁○○訴由高雄市政府警察局左營分局移送臺灣高雄地
    方法院檢察署檢察官偵查起訴。
    理  由
一、訊據被告丙○○固不否認曾於上揭時地對告訴人丁○○罵「
    臭你媽的B 、賤女人、爛女人、下三爛」等話語，惟否認有
    何侮辱告訴人之犯行，亦否認曾對告訴人稱：「你給我小心
    一點」之恐嚇犯行，辯稱：其從未恐嚇告訴人，而辱罵之言
    詞係因其一時氣憤脫口而出，被告主觀上並無侮辱告訴人之
    故意，且在場之人均知悉此係被告與告訴人發生衝突之漫罵
    洩憤之詞，應不致減損告訴人之名譽；另被告辱罵告訴人之
    時，在場並無人聞見，並非「公然」場合等語，資為抗辯。
    經查：
  (一)被告公然侮辱告訴人丁○○部分：
  被告於警詢中自承：「我有以臭女人、賤女人等語辱罵丁○○」（見台灣高雄地方法院檢察署94年偵字第1972號卷第5
    頁）、於檢察官偵查中亦自白：「他（指丁○○）先罵我『
    爛人』，所以我才會回罵他『臭女人』」等語（見上開偵查
    卷第61頁）、於本院審判中亦自承確實有罵丁○○「爛女人
    、賤女人」等語（見本院卷第46頁）；並經證人即告訴人丁○○於本院審判中證稱：「他（指被告）93年8 月15日下午
    1 時許，在我們大樓門口當眾罵我『臭你媽的B 、賤女人、
    爛女人、下三爛』，還說他車停在那，我還再敢拍照的話，
    叫我小心一點」等語（見本院卷第87頁）。證人即當時為「
    自由清境大樓」管理員之戊○○亦到庭證稱，「我聽到他們
    吵架很大聲，我就出來勸架。莊先生（即被告）有罵陳小姐
    （即告訴人丁○○）臭你媽的B 、賤女人、爛女人」等語（
    見本院審判卷第90頁）。綜前，被告確曾於上揭時地以「臭
    你媽的B 、賤女人、爛女人、下三爛」等話語辱罵告訴人之
    事實，足堪認定。而依一般社會通念，「臭你媽的B 、賤女
    人、爛女人、下三爛」之話語，本質上即為貶損他人名譽之
    語言，殆無疑義，被告對此亦無諉為不知之理。而被告以此
    話語辱罵告訴人，亦足使人認被告係以該「臭你媽的B 、賤
    女人、爛女人、下三爛」等字眼貶損告訴人之社會評價，自
    屬侮辱告訴人之文字無疑。
  按刑法第309 條第1 項公然侮辱罪之成立，以行為人之侮辱
    他人行為係「公然」為之為必要。所稱「公然」，係指使一
    般不特定之人得以共聞共見者而言（司法院院解字第1922號
    意旨參照）。亦即，本條所稱「公然」，不問行為人為侮辱
    行為之當時，是否確有多數人在場共聞共見，僅該場合係處
    於「不特定人所得認識之狀態」，即足成立。是故，在封閉
    之住宅內、或於檢察官偵查庭訊中、甚或在以門扇與外界公
    開場合相隔離之封閉場所內實施侮辱行為者，因係在封閉場
    所內，而非處於不特定人所得認識之狀態，固非本條所稱之
    「公然」；然倘該侮辱行為之實施，係在光天化日之下之公
    開場所，縱未有旁人實際在場聽聞，但因已處於不特定人所
    得共聞共見之狀態，當與本條之「公然」要件相合。經查，
    本案被告已於本院審判中自承，其係於「自由清境大樓」之
    大門口對告訴人辱罵上揭話語，參酌檢察官所提被告與告訴
    人發生爭執之監視器錄影翻拍照片，均顯示被告辱罵告訴人
    之地點，係在緊鄰大馬路邊之騎樓下，係處於開放之狀態（
    見上揭偵查卷第21頁至第24頁、第51頁至第54頁），被告對
    此亦不否認，亦即，當被告辱罵告訴人之時，確係處於「不
    特定人所得認識、聽聞之狀態」，而與本條所稱「公然」要
    件相符。被告徒以其辱罵告訴人當時，並未有人在場聽聞，
    係對本條「公然」之定義有所誤解，並不足採。
  次按行為人對於構成犯罪之事實，明知並有意使其發生者，
    為故意，刑法第13條第1 項定有明文。是以犯罪之故意，僅
    須行為人對於刑法構成要件要素之事實狀態有所認知，並意
    欲以自己之行為使該構成要件全部實現，即屬之，至於究係
    基於何種動機而為，在所不問。本件被告既已坦承確曾於上
    揭時地以足以貶損他人名譽之「臭你媽的B 、賤女人、爛女
    人、下三爛」等語辱罵告訴人，且對辱罵場所係在「自由清
    境大樓」之大門口管理室附近、緊鄰大馬路邊之騎樓下，而
    處於開放之狀態一事亦清楚理解，顯見被告主觀上對將在公
    開場合以上揭言詞貶損告訴人名譽之事實，已有所明知，並
    基於其自身之決意，進而辱罵告訴人，依前所述，此已屬刑
    法故意之範疇，至其所辯係因先遭告訴人辱罵，始再回罵云
    云，僅屬其為本件犯行之動機，尚不得以此做為排除主觀上
    有侮辱他人名譽之故意、而卸免刑責之理由。綜上，被告公
    然侮辱告訴人之犯行事證明確，足堪認定，依依法論科。
  (二)被告恐嚇告訴人丁○○部分：
  證人即告訴人丁○○於本院審判中證稱：「他（指被告）93
    年8 月15日下午1 時許，在我們大樓門口當眾罵我『臭你媽
    的B 、賤女人、爛女人、下三爛』，還說他車停在那，我還
    再敢拍照的話，叫我小心一點... 他就只說小心一點，我也
    不曉得他的真意，他當時很兇，我不知道他要做什麼事」、
    「剛見面時（被告）先罵三字經，後來我退到騎樓，他開始
    恐嚇我，要我小心一點，以後我敢照相的話，要小心一點」
    、「（審判長問：他說小心一點時，妳當時會害怕嗎？）答
    ：會，他當時很兇」等語（見本院卷第87頁至第89頁）。此
    外，證人即當時為「自由清境大樓」管理員之戊○○亦到庭
    證稱，「（檢察官問：檢察官當時問你丙○○有無恐嚇，你
    回稱莊有說「你給我小心一點」？）答：我當時確實有這樣
    說，我說的是我看到的」、「（檢察官問：現在據你印象被
    告到底有沒有講「你給我小心一點」？）答：被告有說「你
    給我小心」這句話，他是不是氣頭上我不清楚」、「（辯護
    人問：是否確定被告真的有說『你給我小心一點』這句話？
    ）答：是在我勸架的當中被告說了這麼一句話... 是為停車
    的事... 為了停車，告訴人將他（指被告）拍照的事情，被
    告在氣頭上講這句話」等語屬實（見本院卷第90頁至第92
    頁）。綜上，堪認被告確曾於上揭時地，與告訴人丁○○間
    因停車問題產生糾紛，被告即憤而對告訴人丁○○稱如果告
    訴人再對其拍照，即要丁○○「你給我小心一點」等語。
  被告雖以：證人趙柏苓於本院審判中雖證稱曾聽聞被告對告
    訴人說「你給我小心一點」等語，但其於警詢中確稱「被告
    沒說什麼恐嚇的話」。且證人趙柏苓與被告之前妻甲○○素
    有嫌隙，於本院審判中對被告不利證言實係挾怨報復而來等
    語，資為抗辯。惟查：
  1.證人趙柏苓於警詢時雖稱：「（被告）沒有恐嚇的話」（見
    上開偵查卷第10頁）等語，惟經其在本院審判中接受檢察官
    主詰問時證稱：「（檢察官問：有無聽到莊先生恐嚇陳小姐
    的話語？）答：不知道什麼話是恐嚇，我只聽到三字經、五
    字經」；嗣經檢察官再對趙柏苓確認被告當天是否曾對告訴
    人稱「你給我小心一點」之話語，趙柏苓即答稱被告確實有
    說「你給我小心一點」這句話，但可能是因為氣頭上所說。
    再經被告辯護人反詰問時亦證稱：「（辯護人問：你對警察
    說被告沒說什麼恐嚇的話？）答：因為我不知道什麼較恐嚇
    的話，我只是據實說」等語屬實（見本院卷第91頁）。顯見
    證人趙柏苓於警詢時，係因主觀上未將被告對告訴人所稱之
    「你給我小心一點」之話語，認作具有恐嚇性話語，始對詢
    問警員回答被告「沒有恐嚇的話」，但經趙柏苓本人到庭接
    受檢察官詰問是否聽聞被告稱「你給我小心一點」之話時，
    趙柏苓即能明確回答確曾聽聞被告為如此陳述。即趙柏苓僅
    因主觀上對何種話語帶有恐嚇性意涵一事，與詢問警員之認
    知不同，有以致之，尚難僅以此即認証人趙柏苓之證言殊不
    可信。被告上開辯解，並不足採。
  2.證人即被告丙○○之前妻甲○○雖到庭證稱：伊曾於擔任「
    自由清境大樓」管理委員會之主任委員時，與證人趙柏苓因
    是否由趙柏苓擔任管理小組組長一事產生嫌隙，且伊經常與
    告訴人發生糾紛，但趙柏苓身為管理員，均視而未理（見本
    院卷第93頁至第94頁）等語，被告即執此認證人趙柏苓於本
    院審判中之證言不可採。惟查，就證人趙柏苓於本院審判中
    之證述內容觀之，趙柏苓已就當天被告與告訴人發生爭執、
    被告辱罵、恐嚇告訴人之話語、勸架過程、何人在場等節，
    均證述詳細，且就其證述之內容整體觀之，亦具有非在場親
    見親聞之人即無法為如此陳述之逼真性及臨場感，倘證人趙
    柏苓確係因與被告前妻甲○○之嫌隙而捏造被告恐嚇告訴人
    之情節，經被告及辯護人反詰問時，應無法為如此清晰具體
    之陳述，而會顯露破綻。次以，證人甲○○經本院訊問「與
    趙柏苓間有無實際之衝突」時，亦自承「我沒有與他吵過架
    」等語（見本院卷第95頁），顯見證人趙柏苓與證人甲○○
    間並為實際發生衝突，則證人趙柏苓是否對證人甲○○確實
    心生嫌隙，亦有疑問。再就甲○○所證稱伊與證人趙柏苓間
    之嫌隙，無非係伊不讓趙柏苓出任管理小組組長一職、或趙
    柏苓不出面處理伊與告訴人間之糾紛等事項，衡諸常情，趙
    柏苓應不可能僅為此等瑣碎事項，而甘冒刑法偽證罪之風險
    ，為毫不相干之告訴人捏造證詞。綜上，尚難僅以證人甲○○前開證言，即認證人趙柏苓於本院審判中之證述，係屬捏
    造而不實在。被告前開所辯，尚不足採。
  次按刑法第305 條之恐嚇危害安全罪，係以行為人「以加害
    生命、身體、自由、名譽、財產之事，恐嚇他人致生危害於
    安全者」為要件。經查，本案被告對告訴人所稱「你給我小
    心一點」等語，依一般社會通念，被告之意係指：倘告訴人
    再對其停放之車輛拍照，其將以對告訴人之生命、身體、自
    由、名譽、財產等不確定事項為不利之行為；且證人即告訴
    人丁○○亦到庭證稱伊當時聽聞被告對伊稱此種言語，心理
    確會害怕（見本院卷第89頁）等語，顯見被告以此種將來不
    確定惡害預先通知告訴人之行為，確屬上揭「恐嚇」行為無
    疑，亦因此造成告訴人心理上之恐懼感，而對告訴人之日常
    生活安全肇生危害。是本案被告控嚇告訴人之犯行，事證明
    確，洵堪認定，應依法論科。
二、核被告丙○○所為，係犯刑法第309 條第1 項之公然侮辱罪
    即刑法第305 條之恐嚇危害安全罪。被告所犯上開2 罪間，
    犯意各別，行為互異，應分論併罰。原審依刑法第309 條第
    1 項、第305 條、第51條第6 款、第41條第1 項前段，罰金
    罰鍰提高標準條例第1 條前段、第2 條規定，並審酌被告不
    知與里鄰和睦相處，僅因停車細故而公然侮辱鄰里之人，並
    出言恐嚇告訴人，殊無可取，惟念其犯後坦承部分犯行，然
    未能與告訴人達成和解，賠償其損害等一切情狀，逕以簡易
    判決就被告公然侮辱罪部分判處拘役20日，就恐嚇危害安全
    罪部分量處拘役40日，並均諭知易科罰金之折算標準，及定
    其應執行之刑為拘役55日，並諭知易科罰金之折算標準，本
    院認原審認事用法，均無違誤。上訴人即檢察官循告訴人請
    求略以原審量刑過輕，指摘原判決不當等語，上訴人即被告
    丙○○則認並無公然侮辱即恐嚇告訴人之犯行等語，但本院
    審酌上開各情，及告訴人所受損害之程度，又被告前曾於82
    年間犯有賭博罪前科，有卷附臺灣高等法院被告全國前案紀
    錄表1 份可佐等一切情狀，認原審上開所為量刑，尚屬允當
    ，且上訴人即被告確有公然侮辱即恐嚇告訴人之犯行，均經
    認定如前，是以上訴人所執前詞，提起上訴，為無理由，應
    予駁回。
三、據上論斷，應依刑事訴訟法第455 條之1 第1 項、第3 項、
    第368條，判決如主文。
本案經檢察官乙○○到庭執行職務。
中　　華　　民　　國　　94　　年　　10　　月　　26　　日
               刑事第14庭審判長法　官  蔡廣昇
                               法  官  林瑋桓
                               法  官  紀凱峰
以上正本證明與原本無異。
不得上訴。
中　　華　　民　　國　　94　　年　　10　　月　　26　　日
 　　　　　　　　　　　　　　　書記官  黃進遠
